【裁判字號】    93,海商上易,5
【裁判日期】    950207
【裁判案由】    損害賠償
【裁判全文】
臺灣高等法院民事判決               93年度海商上易字第5號
上  訴  人  廣州浩航國際貨運代理有限公司(即Guangzhou Gra
            nd Smooth Transport International Agency )
                        廈三樓
法定代理人  丁○
訴訟代理人  楊思莉律師
            王國傑律師
被上 訴 人  陞暘船務代理有限公司即 APEX MARINE SHIPPING
             AGENCY
法定代理人  丙○○
訴訟代理人  乙○○
被上 訴 人  國照交通事業有限公司
法定代理人  甲○○
上列當事人間損害賠償事件，上訴人對於中華民國 93年7月21日
台灣台北地方法院92年度海商字第30號第一審判決提起上訴，本
院於95年1月17日言詞辯論終結，判決如下：
    主  文
原判決關於駁回上訴人後開第二項之訴部分，及該部分假執行之
聲請，暨訴訟費用（確定部分除外）之裁判均廢棄。
被上訴人陞暘船務代理有限公司應給付上訴人美金貳萬零玖佰壹
拾肆元柒角分及自民國九十二年八月二十八日起至清償日止，
按週年利率百分之五計算之利息。
其餘上訴駁回。
第一審（確定部分除外）及第二審訴訟費用，由被上訴人陞暘船
務代理有限公司負擔。
    事實及理由
甲、程序方面：
一、陞暘海運承攬運送有限公司於民國（下同）93年9月29日更
    名為陞暘船務代理有限公司（下稱陞暘公司），有該公司之
    最新變更登記事項卡可憑（見本院卷一89、90頁），合先敘
    明。
二、本件被上訴人國照交通事業有限公司（下稱國照公司）未於
    言詞辯論期日到庭，核無民事訴訟法第386條所列各款情形
    ，爰應依上訴人之聲請，由其一造辯論而判決。
三、按在第二審為訴之變更或追加，非經他造同意，不得為之，
    但請求之基礎事實同一，不在此限，民事訴訟法第446條第1
    項、第255條第1項第2款定有明文。是以變更、追加之訴，
    若與原訴請求之基礎事實同一時，並無須得他造之同意。又
    所謂請求之基礎事實同一，係指變更或追加之訴與原訴之原
    因事實，有其社會事實上之共通性及關聯性，而就原請求所
    主張之事實及證據資料，於變更或追加之訴得加以利用，且
    無害於他造當事人程序權之保障，俾符訴訟經濟者稱之（最
    高法院91年度台抗字648號裁定意旨參照）。查本件上訴人
    於原審起訴時以第三人利益契約之債務不履行損害賠償請求
    權，及受讓訴外人大陸地區雲南個舊市沙甸電冶廠（下稱沙
    甸電冶廠）之侵權行為損害賠償請求權為訴訟標的，對被上
    訴人陞暘公司提起本件訴訟，嗣於本院追加自訴外人即香港
    設立之浩航船務有限公司（下稱香港浩航公司）受讓之債務
    不履行損害賠償請求權為訴訟標的（見本院卷一15頁、卷二
    59 頁），均係基於同一載貨證券所生之權利義務，而就原
    請求所主張之事實及證據資料，於此部分之追加得加以利用
    ，揆諸前開說明，核屬基於同一基礎事實，故上訴人於本院
    所為訴之追加應屬合法，且無須得被上訴人之同意。
乙、實體方面：
一、上訴人起訴主張：伊於91年8月間受訴外人沙甸電冶廠委託
    承攬運送3只20呎貨櫃之貨物（下稱系爭貨物），自廣州經
    香港運送至基隆，並約定系爭貨物須待沙甸電冶廠通知始得
    放貨，伊並於提單記載之，嗣沙甸電冶廠因未收到原審共同
    被告即系爭貨物之買受人協榮金屬工業公司（下稱協榮公司
    ）之貨款，要求伊將系爭貨物送回，經伊查詢後始知受香港
    浩航公司委任為系爭貨物在台灣之放貨代理即被上訴人陞暘
    公司，竟未依指示HOLD住系爭貨物，將系爭貨物交由被上訴
    人國照公司提領，並造成伊須負擔賠償沙甸電冶廠美金
    20,914.73元，而沙甸電冶廠並將其對系爭貨物所生之一切
    權利轉讓予伊，香港浩航公司亦將其契約債權讓與伊，伊依
    第三人利益契約及受讓債權，被上訴人陞暘公司自應對伊負
    債務不履行、侵權行為之損害賠償責任；而提領系爭貨物之
    被上訴人國照公司並非系爭貨物載貨證券之持有人，明知其
    依法無權提領系爭貨物，竟仍於未支付任何對價之情形下，
    出具切結書自被上訴人陞暘公司領取系爭貨物，而受有相當
    於系爭貨物價值之利益，伊受讓訴外人沙甸電冶廠之權利，
    被上訴人國照公司自應依不當得利及侵權行為之法律關係，
    返還其所受之利益予伊，而原審共同被告協榮公司為系爭貨
    物之買受人，依本件貨物之ＦＯＢ買賣條件，於系爭貨物裝
    上船後，即負有支付貨款全額予沙甸電冶廠之義務，惟迄今
    仍未支付，伊自沙甸電治廠受讓該貨款債權；被上訴人等或
    原審共同被告協榮公司任何一人給付，其餘人即同免給付義
    務，為不真正之連帶等情。爰依上開法律關係，求為命被上
    訴人陞暘公司或國照公司或原審共同被告協榮公司應給付伊
    美金20,914.73元及自原審起訴狀繕本送達翌日起算之法定
    遲延利息。原審為上訴人全部敗訴之判決，上訴人不服，提
    起上訴後，就原審共同被告協榮公司撤回上訴（見本院卷一
    50頁）而告確定。並於本院聲明：(一)原判決廢棄。(二)被上訴
    人陞暘公司或國照公司應給付伊美金20,914.73元本息。如
    其中一被上訴人已為給付，其他被上訴人免給付之義務。
二、被上訴人陞暘公司則以：伊係協助香港高富海陸聯運有限公
    司（下稱香港高富公司）處理其客戶即香港浩航公司之承攬
    運送放貨事宜，是有關委任放貨契約存在於伊與香港高富公
    司間；且系爭貨物依上訴人提出之91年8月16日載貨證券影
    本，其上加蓋B/L SURREND& DULY ENDORSED BY SHIPPER TEL
    EX RELEASE（貨主放棄正本提單提貨和讓渡：即同意放貨）
    ，業已取消HOLD限制，故伊依載貨證券影本記載，通知「到
    貨通知人」即被上訴人國照公司自行向實際運送人陽明海運
    公司取貨，並無不法；又上訴人應以系爭貨物出廠成本扣除
    運回之運費及支付伊之處理費用後，始為上訴人所受之損害
    等語，資為抗辯。並於本院聲明：駁回上訴。
三、被上訴人國照公司則以：伊受協榮公司法定代理人即訴外人
    陳義男之託領取系爭貨物，並由陳義男之子陳得淵從進銘倉
    儲公司將系爭貨物送至林口、三重、及高雄，故整個事件與
    伊無關等語，資為抗辯。
四、兩造不爭執事項（見原審卷134、135頁、本院卷一42頁、卷
    二83、91、92頁）：
  (一)原審共同被告協榮公司向訴外人沙甸電冶廠購買鋁錠，合計
    裝載3只20呎貨櫃，約定以ＦＯＢ買賣條件，沙甸電冶廠並
    委由上訴人承攬運送，自廣州經香港運送至基隆，上訴人於
    西元2002年8月間並簽發號ＸＸ－二０八二二Ｙ號載貨證券
    ，其上記載：提貨請與被上訴人陞暘公司聯絡（FORDELIVER
    Y OFGOODS PLE ASE APPLY TO：ASIA  CONDOR  FORWARDING
     LTD.），受貨人待指定，受通知人（NOTIFY  PARTY）則為
    被上訴人國照公司。系爭貨物運抵基隆港後，被上訴人國照
    公司委由訴外人海揚報關公司辦妥文件提貨，被上訴人陞暘
    公司則以本件為電放，經由被上訴人國照公司簽立電放切結
    書，逕以被上訴人國照公司名義於91年8月21日，向訴外人
    即實際運送人陽明海運公司提領系爭貨物。
  (二)ＸＸ－二０八二二Ｙ號載貨證券係採電放，故上訴人將提單
    傳真訴外人香港浩航公司，並由實際運送人陽明海運公司放
    貨。而前開載貨證券是由上訴人於91年8月15日傳真予香港
    之JANET，左下方並載明「等待小雲通知方放貨」，中間並
    載明『HOLD』字樣（見原審卷10頁之載貨證券），並於同年
    8月16日傳真至被上訴人陞暘公司，陞陽公司受僱人SABRINA
    再以傳真JANET表示『請更正NOTIFY PARTY的資料和早上你
    查的另一張提單.... 是否有此艘船請盡速查明。』（見原
    審卷123頁）。同年月17日上午11時被上訴人陞暘公司再接
    獲JANET傳真前開載貨證券，除左下方載明「請待小雲通知
    方放貨」外，NOTIFY PATTY載明AMENDMENT中間部份B／LSUR
    RENDERED & DULY ENDORSED BY SHIPPER TELEXRELEAS E等
    字樣（見原審卷124頁）。
  (三)本件原審共同被告協榮公司尚有貨款美金20,914.73元尚未
  支付予訴外人沙甸電冶廠，而上訴人則受讓訴外人沙甸電冶廠
  前開債權金額。
五、本件首應審究者在於被上訴人陞暘公司係受何人委託處理系
    爭貨物在台放貨事宜？
  (一)上訴人與訴外人香港浩航公司間是同一集團內不同之公司，
    業經上訴人陳述明確，是上訴人與訴外人香港浩航公司間為
    二個不同之法人，合先說明。
  (二)經查，被上訴人陞暘公司自陳處理系爭貨物放貨事宜所收受
    之相關文件，包括91年8月16日及同年月17日之系爭貨物載貨
    證券及簽收單（即ACKNOWLEDGEMENT OF RECEIP）等語（見
    原審卷118頁、本院卷二88頁），並有各該傳真之載貨證券
    、簽收單在卷可憑（見原審卷123、124頁、12頁）。依前開
    傳真簽收單之發文者載為香港浩航公司（即Grand Smooth
    Shipping Ltd.）、受文者載為被上訴人陞暘公司（即ASIA
    CONDOR FORWARDING LTD.），同時該簽收單並記載香港浩航
    公司之傳真號碼為00000000。再依被上訴人陞暘公司所提出
    其所收受之本件載貨證券影本上方電傳訊號顯示「Grand Smo
    oth Shipping Ltd.+852（此為香港地區國碼）00000000」
    。另被上訴人陞暘公司於本院94年10月24日準備程序時自陳
    （見本院卷二82頁）曾收受91年9月20日、91年5月22日、91
    年5月21日之〝HOLD〞貨放行通知所載，係由JANET以香港浩
    航公司之名義所發送，亦有該〝HOLD〞貨放行通知4紙在卷
    可憑（見本院卷一69、76-78頁），是依被上訴人陞暘公司
    所曾收受有關本件載貨證券等相關往來資料及其他HOLD貨放
    行通知等顯示，被上訴人陞暘公司明知JANET為香港浩航公
    司之職員，由JANET以香港浩航公司之名義，以香港浩航公
    司之電傳設備委託被上訴人陞暘公司為系爭貨物之在台放貨
    事宜至明；被上訴人陞暘公司抗辯其係協助香港高富公司處
    理系爭貨物之放貨事宜，而與香港浩航公司間並無關係云云
    ，自不足採。
  (三)被上訴人陞暘公司再抗辯香港高富公司之傳真號碼亦為0000
    0000，且伊事後就系爭貨物之相關事宜，再與香港高富公司
    連繫，亦經JANET回覆在案，伊與香港浩航公司間並無委任
    處理系爭貨物之放貨事宜云云。查依被上訴人陞暘公司所提
    出與香港高富公司之往來函件所示（見原審卷122、147、14
    8頁），香港高富公司對外傳真號碼固亦為000000 00，且被
    上訴人陞暘公司以香港高富公司名義函詢系爭貨物載貨證券
    之相關事宜時，亦經JANET函覆等情。惟查，香港浩航公司
    與香港高富公司雖使用同一號碼之傳真設備，然各該公司之
    交易對象，仍應依實際狀況認定之，即系爭貨物之放貨事宜
    ，兩造間仍有正式之往來書面，亦即如前所述之系爭貨物簽
    收單（見原審卷12頁）係以香港浩航公司與被上訴人陞暘公
    司為其交易對象，尚非可因香港浩航公司與香港高富公司使
    用同一傳真機號碼而得任意混淆。次查，被上訴人陞暘公司
    雖嗣後以香港高富公司之名義函詢有關系爭貨物之事宜，並
    經JANET回覆，惟JANET係以個人名義回覆，並未明確表明其
    係香港高富公司之員工，核與前述〝HOLD〞貨放行通知4紙
    中均明載「浩航-JANET」，亦即表示JANET係以香港浩航公
    司之名義發函之情況不同，尚難等同視之。再查，除前述〝
    HOLD〞貨放行通知係香港浩航公司蓋章後發函予被上訴人陞
    暘公司，並由被上訴人陞暘公司依該通知放行貨物外，香港
    浩航公司尚以被上訴人陞暘公司為對象製作月結單，被上訴
    人陞暘公司再依該月結單會算結果，通知香港浩航公司匯款
    事宜等情，亦有該月結單及匯款資料足憑（見原審卷65-6 7
    頁），亦即香港浩航公司與被上訴人陞暘公司間確有費用之
    結算，益證其等間確有委任事務之存在。被上訴人陞暘公司
    辯稱其協助香港高富公司處理本件系爭貨物而與香港浩航公
    司無關云云，自不足採。
六、上訴人再主張被上訴人陞暘公司未依系爭載貨證券所載，經
    上訴人為放貨通知，逕行放貨予被上訴人國照公司等情，則
    為被上訴人陞暘公司所否認，並以系爭貨物原通知應「HOLD
    」、嗣再經通知已取消「HOLD」之限制，且系爭載貨證券所
    載「待小雲通知」係上訴人對香港浩航公司之要求，並不及
    於伊，又系爭載貨證券業已載明為實際收貨人之受通知人即
    被上訴人國照公司，伊依海商法第50條之規定通知被上訴人
    國照公司領貨並無違誤，且依系爭貨物買賣契約第7條所載
    ，原審共同被告協榮公司取得訴外人沙甸電冶廠傳真之系爭
    貨物提單後3日付清尾款，系爭貨物實無交待「HOLD」之必
    要等語，資為抗辯。經查：
  (一)系爭貨物為電放，即應待通知始能放貨等情，為兩造所不爭
    。
  (二)查被上訴人陞暘公司自始收受之載貨證券，始終蓋有「B／L
    SURRENDERED & DULY ENDORSED BY SHIPPER」、「TELEXREL
    EASE」等字樣之印文（見原審卷123、124頁），亦為兩造所
    不爭，觀其文意應為系爭載貨證券之提單業經託運人背書交
    回，本件應電報放行等情，即附有交貨時受貨人無庸交付載
    貨證券，惟須經通知後始得放貨之條件，被上訴人陞暘公司
    以該印文即為放貨通知，容有誤會。
  (三)系爭貨物之載貨證券經傳真至被上訴人陞暘公司後，陞陽公
    司受僱人SABRINA再以傳真JANET表示『請更正NOTIFY PARTY
    的資料和早上你查的另一張提單.... 是否有此艘船請盡速
    查明。』（見原審卷123頁）。同年月17日上午11時被上訴
    人陞暘公司再接獲JANET傳真前開載貨證券，除左下方載明
    「請待小雲通知方放貨」外，NOTIFY PATTY載明AMENDMENT
    中間部份B／LSUR RENDERED & DULY ENDORSED BYSHIPPER
     TELEX RELEASE等字樣（見原審卷124頁）等情，亦為兩造
    所不爭，則有關於被上訴人陞暘公司接獲NOTIFY PATTY欄載
    明AMENDMENT之載貨證券，應係回應之前被上訴人陞暘公司
    受僱人SABRINA傳真更正NOTIFY PARTY資料之要求，尚非可
    認為係香港浩航公司所為之放貨通知。
  (四)又系爭載貨證券既已載明以電放為條件，則載貨證券上有無
    加載「HOLD」字樣，均不足以影響原已約定之電放條件，況
    且被上訴人陞暘公司前後所接獲之系爭載貨證券均載有「待
    小雲通知方放貨」之字樣，依載貨證券之文義性觀之，則系
    爭載貨證券所有之記載，自應拘束所有相關人，被上訴人陞
    暘公司尚不得捨該文義主張對其不生拘束力。末參兩造間往
    來所使用之〝HOLD〞貨放行通知之書面，如前所述，依該〝
    HOLD〞貨放行通知記載「全程運費已收妥，煩請憑〝正本提
    單或銀行切結書〞/〝電放〞給」之字樣（見原審卷56頁）
    ，亦即〝HOLD〞貨放行通知亦適用於電放之貨物，惟本件系
    爭貨物除未見有〝HO LD〞貨放行通知之書面外，且被上訴
    人陞暘公司係以被上訴人國照公司自行出具之切結書而放貨
    ，亦有該電放切結書可憑（見原審卷42頁），是以被上訴人
    陞暘公司並未接獲兩造約定之電放通知甚明，被上訴人陞暘
    公司逕指香港浩航公司事後傳真之載貨證券未見「HOLD」字
    樣即屬放貨通知，實屬無據。
  (五)又系爭載貨證據之受貨人欄係記載「TO ORDER」，且系爭載
    貨證業由上訴人收回等情，為兩造所不爭，則有關系爭載貨
    證券之實際受貨人更須待通知後始得確定。至被上訴人國照
    公司係記載於系爭載貨證券之受通知人欄內，其並非系爭載
    貨證券所表彰之實際受領權人至明，縱如被上訴人陞暘公司
    所言其已接獲香港浩航公司之電放通知，其放貨予非受貨人
    之被上訴人國照公司，亦非可據以主張合法放貨而免責。至
    系爭載貨證券之貨物有無「HOLD」或約定電放條件之必要，
    此涉及系爭貨物買賣雙方之權益，要非處理放貨事宜之被上
    訴人陞暘公司所得干涉。
  (六)綜上所述，上訴人主張香港浩航公司與被上訴人陞暘公司就
    系爭貨物有約定電放之條件，被上訴人陞暘公司未接獲香港
    浩航公司之放貨通知即行放貨，違反前開約定，為可採。至
    被上訴人陞暘公司抗辯系爭載貨證券，業經取消「HOLD」限
    制，且依放貨通知放貨予實際收貨人云云，自不足採。
七、按稱委任者，謂當事人約定，一方委託他方處理事務，他方
    允為處理之契約；受任人因處理委任事務有過失，或因逾越
    權限之行為所生之損害，對於委任人應負賠償之責。又債權
    人得將債權讓與於第三人；債權之讓與，非經讓與人或受讓
    人通知債務人，對於債務人不生效力。民法第528條、第544
    條、第294條第1項前段、第297條第1項前段分別定有明文。
    查被上訴人陞暘公司受香港浩航公司委託處理有關系爭貨物
    在台之放貨事宜，被上訴人陞暘公司未依香港浩航公司於系
    爭載貨證券所載電放條件之放貨通知，逕行放貨予被上訴人
    國照公司，被上訴人陞暘公司處理該放貨事宜，容有疏失，
    已如前述，又上訴人業已受讓香港浩航公司有關系爭貨物放
    貨所生之損害賠償權利，且上訴人並以上訴狀繕本之送達為
    債權讓與之通知，並經被上訴人陞暘公司收受等情，亦有經
    我國駐香港中華旅行社公證之香港浩航公司權利轉讓證明書
    、上訴人上訴狀、原審送達證書可憑（見本院卷一80、81頁
    、15頁、25頁），是上訴人自得向被上訴人陞暘公司請求因
    被上訴人陞暘公司處理系爭貨物放貨不當所造成之損害。次
    按損害賠償，除法律另有規定或契約另有訂定外，應以填補
    債權人所受損害及所失利益為限。民法第216條第1項定有明
    文。查本件運送之系爭貨物，係由出賣人沙甸電冶廠交上訴
    人承攬運送至台灣予買受人即原審共同被告協榮公司，約定
    先行支付貨款百分之30為定金，餘款則於原審共同被告協榮
    公司收到提單影本後三日內付清，沙甸電冶廠將系爭貨物委
    託上訴人運送時，即約定「出分箱單，此批貨必須我廠（指
    訴外人沙甸電冶廠）通知後才能電放給收貨人，否則一切損
    失由貴司（指上訴人）承擔」，而上訴人因系爭貨物未依訴
    外人沙甸電冶廠之電放通知放貨，業已賠償訴外人沙甸電冶
    廠美金20,194.73元等情，為被上訴人陞暘公司所不爭，並
    有買賣契約書、出口貨物托運單、和解協議書可參（見原審
    卷43、44、9頁、），故本件系爭貨物因被上訴人陞暘公司
    未依通知放貨，使上訴人因而賠償訴外人沙甸電冶廠未能取
    得貨款美金20,194.73元，自為上訴人所受之損害。
    至系爭貨物之出廠成本與運回之運費，為訴外人沙甸電冶廠
    賣出系爭貨物時所支出之成本，另有關被上訴人陞暘公司處
    理系爭貨物可取得之費用，為其依委任契約得向香港浩航公
    司請求之費用，二者均與系爭貨物因被上訴人陞暘公司未依
    約放貨所造成之損害無涉，尚非可作為計算上訴人所受損害
    之依據，是被上訴人陞暘公司抗辯應以系爭貨物出廠成本扣
    除運回之運費及支付伊之處理費用，以計算上訴人所受之損
    害云云，要不足採。
八、上訴人再主張被上訴人國照公司應負侵權行為損害賠償及不
    當得利之責任等情，為被上訴人國照公司所否認。查上訴人
    自陳沙甸電冶廠為確保收到剩餘7成貨款，乃於委託上訴人
    運送系爭貨物時，要求以電放處理，嗣因沙甸電冶廠遲未收
    到7成餘款，乃要求上訴人再將貨物運回等情（見本院卷二
    109頁反面）。惟被上訴人國照公司僅係該買賣契約當事人
    所自行指定之受通知人，其並非該買賣契約之當事人，則其
    是否知悉系爭貨物之買賣詳情，已非無疑。次以，被上訴人
    國照公司抗辯其係受原審共同被告協榮公司法定代理人即訴
    外人陳義男之託領取系爭貨物，並由陳義男之子陳得淵從進
    銘倉儲公司將系爭貨物送至林口、三重及高雄等情，被上訴
    人國照公司所稱委託其領取系爭貨物者係協榮公司，核與上
    訴人所指系爭貨物之買受人相符，衡諸常情，非契約當事人
    之被上訴人國照公司若非受買賣當事人之通知，又何能代為
    處理屬買賣標的之系爭貨物，再參以上訴人對系爭貨物確係
    由陳得淵領走之事實亦不爭執（見本院卷二138頁），是系
    爭貨物應係由陳得淵以協榮公司之名義領取，被上訴人國照
    公司抗辯系爭貨物最後由協榮公司領走等情，自屬可採。上
    訴人雖以被上訴人國照公司出具切結書向被上訴人陞暘公司
    辦理系爭貨物之提領及報關等手續，顯有冒領系爭貨物之侵
    權行為云云。惟查，系爭載貨證券受貨人欄載明待指定（TO
    ORDER），並非依實際買賣狀況載明買方協榮公司為受貨人
    等情，有系爭載貨證券可憑（見原審卷8頁），且上訴人亦
    自陳協榮公司係陳義男於大陸設立之公司，經向經濟部及台
    北縣政府查詢，皆無該公司之登記資料等情，並有經濟部函
    、台北縣政府函等影本可憑（見原審卷129-130頁），協榮
    公司既非我國合法設立之公司，自無法辦理進出口之手續至
    明，是被上訴人國照公司抗辯陳義男向其聲稱協榮公司無法
    進出口，須借用伊之名義進出口貨物等語，為可採。又被上
    訴人國照公司既因協榮公司無法為進出口貨物而出借名義，
    則其以自己名義出具切結書及辦理系爭貨物之報關手續，自
    屬受協榮公司委託之範疇，惟此尚不足以證明被上訴人國照
    公司明知或可得而知原審共同被告協榮公司未依買賣契約付
    款而仍提領貨物之故意或過失之行為。上訴人既未能舉證證
    明被上訴人國照公司有故意或過失，致沙甸電冶廠無法取回
    系爭貨物或收回貸款之行為，被上訴人國照公司自不負侵權
    行為損害賠償之責。至系爭貨物業由陳得淵代表實際買受人
    即協榮公司領走等情，已如前述，而上訴人復未能舉證證明
    被上訴人國照公司獲有系爭貨物之任何法律上或事實上之利
    益，從而，上訴人主張依不當得利之法律關係，請求被上訴
    人國照公司賠償，亦屬無據。
九、綜上所述，上訴人主張被上訴人陞暘公司違反訴外人香港浩
    航公司所委任處理系爭貨物之放貨事宜，為可採，被上訴人
    國照公司使系爭貨物遭冒領且受有利益，為不可採。被上訴
    人陞暘公司抗辯其受香港高富公司之委託且依指示將系爭貨
    物交予被上訴人國照公司提領，並無疏失，為不可採；被上
    訴人國照公司抗辯其借用名義予協榮公司辦理系爭貨物之進
    口，並已由協榮公司領取，為可採。查上訴人受讓香港浩航
    公司對被上訴人陞暘公司委任處理系爭貨物之損害賠償債權
    ，為兩造所不爭，從而，上訴人本於契約關係，請求被上訴
    人陞暘公司給付美金20,914.73元及自原審起訴狀繕本送達
    翌日即自92年8月28日（被上訴人陞暘公司於92年8月27日收
    受，見原審卷28頁之送達證書）起至清償日止按年息百分之
    5 計算之法定遲延利息，為有理由，應予准許。上訴人逾上
    開請求部分，則為無理由，應予駁回；此部分假執行之聲請
    亦失所附麗，應併予駁回。原審就上開應准許部分，為上訴
    人敗訴之判決，並駁回其假執行之聲請，尚有未洽。上訴意
    旨指摘原判決此部分不當，求予廢棄改判，為有理由，自應
    由本院予以廢棄改判如主文第2項所示。至上訴人之請求不
    應准許部分，原審為上訴人敗訴之判決，並駁回其假執行之
    聲請，核無不合。上訴意旨指摘原判決此部分不當，求予廢
    棄改判，為無理由，應予駁回。
十、本件事證已臻明確，兩造其餘陳述及攻擊防禦方法，經審酌
    後核與判決結果不生影響，爰不再一一論述，附此敘明。
據上論結，本件上訴為一部有理由，一部無理由，爰判決如主文
。
中    華    民    國    95    年     2    月    7    日
                  民事第十五庭審判長法  官 黃騰耀
                                    法  官 黃國永
                                    法  官 李媛媛
正本係照原本作成。
不得上訴。
中    華    民    國    95    年    2     月    8     日
                                    書記官 秦仲芳


司法院資訊處製作；財團法人民間司法改革基金會備份。
